臺灣嘉義地方法院交通事件裁定　　　　　94年度交聲字第43號
原處分機關　交通部公路總局嘉義區監理所嘉義市監理站
異　議　人
即受處分人　甲○○　男　49歲.
上列異議人因違反道路交通管理處罰條例案件，對於交通部公路
總局嘉義區監理所嘉義市監理站於民國94年1月18日所為之處分
（原處分案號：嘉監裁00-000000000號），聲明異議，本院裁定
如下：
    主  文
原處分撤銷。
    理  由
一、原處分機關略以：異議人即受處分人甲○○（下簡稱異議人
    ）所有VG-3701號自小客車經臺北市政府交通局以北市交停
    字第92081401號通知單舉發於民國89年1月13日「在道路收
    費停車處所停車，不依規定繳費」違規，指定應到案日期為
    89年3月9日，因不依通知所定期限到案聽候裁決且未依規定
    期限繳納罰鍰結案或陳述意見，該站爰依道路交通管理處罰
    條例第9條第1項規定逕行裁決，依同條例第56條第1項第10
    款規定（行為時法，對應現行法應為同條項第11款）於94年
    1月18日以嘉監義字第裁00-000000000號裁決書，裁處新臺
    幣1,200元罰鍰，於法應無不合等語。
二、異議人則以：異議人因於83年經商失敗，居無定所，以致無
    法收受停車繳款單，並非不願繳停車費，近年因經濟壓力，
    造成精神障礙，領有殘障手冊，僅願繳納實際停車費用，並
    提出身心障礙手冊影本1份供參，為此聲明異議，請求撤銷
    原處分等語。
三、按汽車駕駛人停車時，有在道路收費停車處所停車，不依規
    定繳費者，處新臺幣六百元以上一千二百元以下罰鍰，道路
    交通管理處罰條例第56條第1項第11款定有明文。又按地方
    主管機關為因應停車之需要，得視道路交通狀況設置路邊停
    車場，並得向使用者收取停車費；地方主管機關應於路邊停
    車場開放使用前，將設置地點、停車種類、收費方式、費率
    及其他事項公告週知，停車場法第12條第1項、第13條分別
    定有明文；而公有停車場與使用者間之關係，係行政機關就
    公法上具體事件所為之決定或其他公權力措施，而對「可確
    定之多數相對人」或「物」為客體直接發生法律效果之單方
    行政行為，亦即行政程序法上所稱之一般處分。再參諸行政
    程序法第100條第2項規定：「一般處分之送達，得以公告或
    刊登政府公報或新聞紙代替之。」是公有收費停車場所公告
    之停車繳費費率、收取方式及使用者之洽詢義務等一般處分
    之內容，應於公告時即生與送達同一之效力；且一般停車收
    費之公告，其張貼地點明顯，公告效力甚強，並為一般民眾
    所顯而易知，自生行政處分之效力，無待再經「繳費通知單
    」宣示該行政處分效力。至於為使停車之駕駛人得以知悉其
    應繳若干停車費，另由停車場管理員開具停車繳費通知單、
    舉發機關之催繳通知等，均屬方便停車駕駛人繳費之觀念通
    知，尚非行政處分。本件異議人確有於上開時、地之道路收
    費停車場停車逾限未繳費，而經臺北市政府交通局舉發違規
    ，異議人對其有停車之事實亦不否認，且有關市府對公有停
    車場之收費及管理內容依法公告時已對外生效（臺北市公有
    收費停車場管理辦法可資參照），亦即本件停車有關收費之
    公告業經合法送達停車場使用之異議人，則異議人明知利用
    公有收費停車場需付費且確有停車之事實，即應按前揭規定
    及公告內容，依繳費通知單繳費，或事後不待送達繳費通知
    單，自行於寬限之時間內主動查詢補繳費，而停車繳費通知
    單、催繳通知單等僅屬方便停車駕駛人繳費之觀念通知性質
    ，自不因未實際收受而得解免前揭繳費規定之適用。本件異
    議人所辯居無定所致無法收受繳費通知、有精神障礙云云，
    均無礙上開違規事實之認定，原處分機關自得依前揭規定，
    據以裁處。
四、然汽車違反道路交通管理事件逕行舉發者，應記明車輛牌照
    號碼、車型等可資辨明之資料，查明汽車所有人姓名或名稱
    、住址，並以該汽車所有人為被通知人製單舉發之，由舉發
    機關送達被通知人；且逕行舉發違反道路交通管理事件，經
    汽車所有人依通知單之應到案日期前到案，並告知違規駕駛
    人姓名、
    違規駕駛人到案依法處理，逾應到案日期，處罰機關應依道
    路交通管理處罰條例第八十五條第三項規定處罰該汽車所有
    人，違反道路交通管理事件統一裁罰標準及處理細則第11條
    第1項第3款、第24條亦分別定有明文。再按對於當事人之送
    達，應為送達之處所不明者，行政機關得依申請准為公示送
    達，如無人為公示送達之申請者，行政機關為避免行政程序
    遲延，認有必要時，得依職權命為公示送達，亦分別為行政
    程序法第78條第1項第1款、第2項所明定。是異議人自應先
    受「舉發違反道路交通管理事件通知單」之通知，其始知悉
    應到案日期，否則受處分人即無從知悉應到案日期，主管機
    關如未經合法送達逕行裁決，其裁決程序即屬不適法。經查
    本件違規單之送達，依據臺北市停車管理處電腦建檔資料顯
    示，因郵局投遞未果退回該處，惟因已逾5年多，單退之違
    規通知及大宗掛號清單皆未留存等情，有原處分機關函附臺
    北市停車管理處94年3月18日北市停四字第09431873300號書
    函1份在捲可稽，則本件違規通知單既因郵局投遞未果退回
    ，原處分機關又無其他確實依址合法送達之證明，揆諸前述
    說明，原處分機關逕予裁決，程序上即不適法，原處分自應
    予以撤銷。本件應發回原處分機，由原處分機關從新送達後
    ，再依法裁決。
五、據上論斷，應依道路交通管理處罰條例第87條第2項、道路
    交通案件處理辦法第20條，裁定如主文。
中　　華　　民　　國　　94　　年　　3 　　月　　31　　日
                  交通法庭    法  官   陳  端  宜
上列正本證明與原本無異。
如不服本裁定，應於裁定送達後5日內向本院提出抗告狀（應附
繕本）。
中　　華　　民　　國　　94　　年　　3 　　月　　31　　日
                              書記官   李  佳  惠
